【裁判字號】    98,交聲,94
【裁判日期】    980827
【裁判案由】    違反道路交通管理處罰條例聲明異議
【裁判全文】
臺灣臺東地方法院交通事件裁定          98年度交聲字第94號
原處分機關  交通部公路總局嘉義區監理所
異  議  人  甲○○
上列異議人即受處分人因違反道路交通管理處罰條例案件，對於
交通部公路總局嘉義區監理所於民國98年6月18日以嘉監裁字第
裁70-T00000000號所為之裁決處分（原舉發通知單號碼：臺東縣
警察局東警交字第T00000000號），聲明異議，本院裁定如下：
    主  文
原處分撤銷。
發回交通部公路總局嘉義區監理所。
    理  由
一、原處分意旨略以：異議人即受處分人（下稱異議人）甲○○
    於民國98年5月1日下午5時7分，駕駛車牌號碼561-JA號營業
    貨運曳引車，在臺東縣臺東市五段335號豐盛加油站為警攔
    檢，因「汽車裝載貨物行經設有地磅處所一公里內路段，不
    服從依法令執行交通稽查任務人員之指揮過磅」之違規事實
    ，經原舉發單位臺東縣警察局臺東分局利嘉派出所警員邱泰
    德以東警交字第T00000000號舉發違反道路交通管理事件通
    知單掣單舉發，案移原處分機關於98年6月18日，依道路交
    通管理處罰條例第29條之2第4項規定，裁處新臺幣10,000
    元之罰鍰等語。
二、聲明異議意旨略以：異議人於上開時間、地點，駕駛前揭營
    業貨運曳引車，因「汽車裝載貨物行經設有地磅處所一公里
    內路段，不服從依法令執行交通稽查任務人員之指揮過磅」
    違規事實，為警掣單舉發，然異議人遭攔檢之地點即豐盛加
    油站距離其最近之地磅即豐展資源回收場所設地磅，已逾一
    公里，且舉發當時異議人所駕駛上開營業貨運曳引車並非行
    駛中，本件並不符合裁處要件，因認原處分機關所為裁處顯
    有違誤，為此聲明異議，請求撤銷原處分等語。
三、按處理違反道路交通管理事件，有關文書送達之程序，依行
    政程序法之規定；送達，於應受送達人之住居所、事務所或
    營業所為之；於應送達處所不獲會晤應受送達人時，得將文
    書付與有辨別事理能力之同居人、受雇人或應送達處所之接
    收郵件人員。應受送達人或其同居人、受雇人、接收郵件人
    員無正當理由拒絕收領文書時，得將文書留置於應送達處所
    ，以為送達；又送達不能依前2條規定為之者，得將文書寄
    存送達地之地方自治或警察機關，並作送達通知書兩份，一
    份黏貼於應受送達人住居所、事務所、營業所或其就業處所
    門首，另一份交由鄰居轉交或置於該送達處所信箱或其他適
    當位置，以為送達。前項情形，由郵政機關為送達者，得將
    文書寄存於送達地之郵政機關。寄存機關自收受寄存文書之
    日起，應保存3個月；違反道路交通管理事件統一裁罰基準
    及處理細則第5條，行政程序法第72條第1項前段、第73條第
    1項、第3項、第74條分別定有明文。又設其送達之處所，雖
    原為應受送達人之住居所、事務所或營業所而實際上已變更
    者，該原住居所、事務所或營業所，即非應為送達之處所，
    縱令其戶籍登記尚未遷移，仍不得於原處所為寄存送達，最
    高法院64年台抗字第481號判例及88年度台抗字第251號判決
    意旨可資參照。
四、查本件違反道路交通管理事件裁決書係由原處分機關於98年
    6月18日交付郵局掛號郵寄，經臺東郵局於同年月22日寄送
    至「臺東縣臺東市○○街141號」，並由非屬異議人之同居
    人、受雇人或應受送達處所之接收郵件人員之第三人「陳劍
    平」受領乙節，有交通部公路總局嘉義區監理所送達證書附
    卷可稽（參見本院卷第10頁）。又本件異議人自92年5月21
    日起，即已遷移戶籍至臺東縣卑南鄉○○村○○路1巷13號
    ，亦有個人基本資料查詢結果1紙在卷可考，足見異議人已
    變更其住居所於臺東縣卑南鄉○○村○○路1巷13號，且為
    原處分機關所明知，此觀卷附交通部公路總局嘉義區○○○
    ○○道路交通管理事件裁決書及臺東縣警察局東警交字第T0
    0000000號舉發違反道路交通管理事件通知單上均載明異議
    人之住址為「臺東縣卑南鄉○○村○○路1巷13號」自明，
    乃原處分機關竟向非異議人住居所或駕籍地之「臺東縣臺東
    市○○街141號」為送達，且由非屬異議人之同居人、受雇
    人或應受送達處所接收郵件人員之第三人「陳劍平」受領，
    並未向異議人現住居所即戶籍地為送達，揆諸前揭意旨，其
    送達自難謂合法，此外復查無其他證據足以證明該裁決書嗣
    已另為合法送達，自應採對異議人有利之認定，認為上開裁
    決書未合法送達於異議人，原處分機關不得逕予裁罰。
五、揆諸前揭規定與說明，原處分機關之違反道路交通管理事件
    裁決書既未合法送達予異議人收受，原處分機關自無依上開
    道路交通管理處罰條例及違反道路交通管理事件統一裁罰基
    準及處理細則之規定予以裁罰之餘地，故原處分機關上開裁
    決程序，於法即有未合，自應由本院撤銷原處分，發回原處
    分機關另行合法送達違反道路交通管理事件裁決書後，再行
    循相關程序處理，以資適法。
據上論斷，應依道路交通案件處理辦法第20條前段，裁定如主文
所示。
中    華    民    國    98    年    8     月    27    日
                    交通法庭    法  官  康文毅
以上正本證明與原本無異
如不服本裁定應於送達後5日內向本院提出抗告狀
                                書記官  高美枝
中    華    民    國    98    年    8     月    27    日


司法院資訊處製作；財團法人民間司法改革基金會備份。
